臺灣高等法院刑事判決　　　　　　　　 96年度上訴字第286號
上　訴　人　臺灣基隆地方法院檢察署檢察官
被　　　告　甲○○
上列上訴人因被告毒品危害防制條例案件，不服臺灣基隆地方法
院95年度訴字第793號，中華民國95年11月23日第一審判決（起
訴案號：臺灣基隆地方法院檢察署95年度毒偵字第1602號），提
起上訴，本院判決如下：
    主  文
原判決撤銷，發回臺灣基隆地方法院。
    理  由
一、公訴意旨略以：被告甲○○前因施用毒品案件，經裁定送觀
    察、勒戒後，認無繼續施用毒品之傾向，由臺灣基隆地方法
    院檢察署檢察官以87年度偵字第3927號為不起訴處分確定。
    復因施用第一、二級毒品案件，經裁定送觀察、勒戒後，認
    有繼續施用毒品之傾向，經送強制戒治（業於民國93年1 月
    69日因毒品危害防制條例修正報結），由臺灣基隆地方法院
    檢察署以92年度毒偵字緝字第107號提起公訴，經本院於93
    年4月26日，以92年度訴字第602號判決判處有期徒刑8 月確
    定，甫於94年8月14 日執行完畢。詎其仍未戒毒癮，復基於
    施用毒品之犯意，於民國（下同）95年8月13日晚上8時20分
    許，在基隆市○○路212巷口處，為警盤查查獲，當場並扣
    得其主動交出身上所有之毒品海洛因毛重1.1公克及安非他
    命吸食器1個，經警採集尿液送驗結果，呈海洛因及安非他
    命陽性反應，因認被告涉犯毒品危害防制條例第10條第1項
    、第2項罪嫌。
二、原法院裁定以：按已經提起公訴之案件，在同一法院重行起
    訴者，應諭知不受理之判決，刑事訴訟法第303條第2款定有
    明文；又前開法文中所稱已提起公訴之案件，在同一法院重
    行起訴者，係指所訴彼此兩案為同一被告，其被訴之犯罪事
    實亦屬同一者而言，實質上一罪或連續犯、牽連犯等裁判上
    一罪之一部，若業經提起公訴，其效力自及於全部，而受首
    開法條之限制，自不得再行提起公訴甚明。且上開不受理之
    判決，得不經言詞辯論為之，刑事訴訟法第307條亦定有明
    文。查有關行為人多次施用毒品之犯罪，實務前均依修正前
    刑法第56條連續犯之規定論以一罪，並加重其刑，惟因上開
    連續犯規定業經修正刪除，並自95年7月1日施行，其中修正
    理由說明四並以：「至連續犯之規定廢除後，對於部分習慣
    犯，例如竊盜、吸毒等犯罪，是否會因適用數罪併罰而使刑
    罰過重產生不合理之現象一節，在實務運用上應可參考德、
    日等國之經驗，委由學界及實務以補充解釋之方式，發展接
    續犯之概念，對於合乎接續犯或包括的一罪之情形，認為構
    成單一之犯罪，以限縮數罪併罰之範圍，用以解決上述問題
    」等語，本院基於前述施用毒品構成要件之反覆實行特徵，
    並考量連續犯規定業經刪除之法律實然面暨修正刪除之立法
    理由，認為行為人如基於反覆實行之犯意，在密切接近之一
    定時、地，持續實行單次或複次之施用毒品行為，應僅成立
    集合犯一罪。本件被告甲○○基於反覆持續施用第一、二級
    毒品之犯意，先後於自95年4月中旬起至95年6月26日止，在
    臺北縣萬里鄉○○村○○街12號3樓住處，以吸食器燒烤方
    式以混合海洛因及安非他命方式施用毒品，約2、3天施用1
    次之事實業經本院於95年10月18日，以95年度訴字第620號
    判處有期徒刑1年7月（起訴案號：臺灣基隆地方法院檢察署
    95 年度毒偵字第1319號、第1336號，該案件於95年9月5日
    繫屬於本院，有該署起訴函件上之本院收文章可憑）在案，
    有該案號判決書正本1份附卷可參，參之被告平常均係在住
    處房間或廁所內以玻璃球燒烤方式將海洛因及安非他命混合
    予以施用，且約每2、3天即施用1次，自95年6月26日下午5
    時40 分許被警察查獲後，仍然以相同方式陸陸續續施用第
    一、二級毒品，直至95年10月10、11日左右（本院95年11月
    17日準備程序筆錄參照），足見被告應係基於概括之犯意，
    在密切接近之一定時、地，持續以相同方式複次實行施用第
    一級毒品海洛因、第二級毒品安非他命，依前揭之說明，應
    成立「集合犯」一罪，是檢察官本案起訴被告施用第一、二
    級毒品行為，顯業經本院以上開95年度訴字第1602號判決在
    案，且該判決於論罪科刑欄二敘明，被告施用第一、二級毒
    品犯行具有連續犯裁判上一罪之關係，是本件被告施用第一
    、二級毒品之行為，與臺灣基隆地方法院檢察署檢察官95年
    度毒偵字第13 19號、第1336號起訴書所載之施用第一、二
    級毒品之行為間，應具有集合犯之實質上一罪關係，而為臺
    灣基隆地方法院檢察署檢察官95年度毒偵字第1319號、第13
    36號起訴書之起訴效力所及。故檢察官復就本件與上開臺灣
    基隆地方法院檢察署檢察官95年度毒偵字第1319號、第1336
    號起訴書具有集合犯之實質上一罪關係之同一案件，再向本
    院重行起訴，並於95年10月23日繫屬於本院（見本案本院卷
    第1頁上之收文章），本案顯係繫屬在後，依前揭說明，爰
    不經言詞辯論，逕為不受理判決之諭知云云。固非無見。
三、惟查：
  (一)按刑法第56條連續犯之規定業於94年1月7日修正公布刪除，
    並於95年7月1日施行，而依新法對於上開反覆實施犯罪模式
    之對應處置，除合於「接續犯」或「包括一罪」之情形外，
    則僅能依數罪併罰之規定個別處斷。又連續數行為而犯同一
    之罪名，部分之數行為，發生在新法施行前者，新法施行後
    ，該部分適用最有利於行為人之法律，若其中部分之一行為
    或數行為，發生在新法施行後者，該部分不能論以連續犯（
    最高法院95年第8次刑事庭會議決議意旨參照）。是被告在
    本案中於95年8月13日，在基隆市○○路212巷口處，為警查
    獲之施用第一級毒品犯行，與前案所載「自95年4月初起至
    同年6月26日止，施用第一級毒品海洛因」之犯行，是否得
    認為係「連續犯」或「集合犯」之一罪，自宜再予詳查。
  (二)況且，上揭臺灣基隆地方法院95年度訴字第620號案判決，
    復經本院於96年1月31日以95年度上訴字第4604號判決「上
    訴駁回」，再經最高法院於96年5月10日以96年台上第2312
    號判決「上訴駁回」確定，有本院95年度上訴字第4604 號
    判決、最高法院96年台上第2312號在卷可稽。從而，縱認本
    案與前案有實質上一罪之關係，惟前案既業經判決確定，則
    本案是否得適用刑事訴訟法第303條第2款之規定，諭知不受
    理之判決，亦非無再予斟酌之餘地。
  (三)公訴人執此指摘原判決不當，為有理由；應由本院不經言詞
    辯論逕將原判決撤銷，發回原臺灣基隆地方法院，以更為適
    法之裁判。
四、據上論斷，應依刑事訴訟法第369條第1項、第372條，判決
    如主文。
中　　華　　民　　國　　96　　年　　5 　　月　　30　　日
                  刑事第十庭    審判長法　官 楊炳禎
                                      法　官 黃俊明
                                      法　官 陳博志
以上正本證明與原本無異。
如不服本判決，應於收受送達後十日內向本院提出上訴書狀，其
未敘述上訴之理由者並得於提起上訴後十日內向本院補提理由書
（均須按他造當事人之人數附繕本）。
                                      書記官 陳嘉文
中　　華　　民　　國　　96　　年　　5 　　月　　30　　日
